【裁判字號】    90,上更(一),177
【裁判日期】    901031
【裁判案由】    毒品危害防制條例
【裁判全文】
臺灣高等法院刑事判決                            九十年度上更(一)字第一七七號
    上  訴  人
    即  被  告  己○○
    指定辯護人  本院公設辯護人周君穎
右上訴人因違反毒品危害防制條例案件，不服臺灣台北地方法院八十六年度訴字第一
四四八號，中華民國八十七年十二月八日第一審判決（起訴案號：臺灣台北地方法院
檢察署八十六年度偵字第一一五一八號、一一八五二號；移送併辦案號：臺灣板橋地
方法院檢察署八十六年度偵字第一八四六四號、八十六年度偵字第二二八五三號、八
十六年度偵字第一六○六五號、臺灣臺北地方法院檢察署八十六年度偵字第一五九八
七號、八十六年度偵字第一七九五○號），提起上訴，經判決後，由最高法院發回更
審，本院判決如左：
    主  文
原判決關於己○○部分撤銷。
己○○共同連續非法販賣化學合成麻醉藥品，累犯，處有期徒刑陸年。
    事  實
一、己○○綽號「黑肉」，於民國（下同）八十四年十一月間，曾因詐欺案件，經本
    院八十五年上易字第二二九０號案件，判處有期徒刑三月確定，於八十五年十一
    月十六日執行完畢，仍不知悔改，明知安非他命業經行政院衛生署公告列為麻醉
    藥品管理條例管理之麻醉藥品，不得非法持有、販賣，竟基於意圖營利販賣安非
    他命之概括犯意，而戊○○則基於幫助己○○販賣安非他命之犯意，自八十六年
    三、四月間起至自八十六年六月止，由戊○○提供其住處台北市○○○路一七○
    巷三弄三號為場所，另外戊○○亦為己○○攜帶安非他命至指定之場所，再由購
    買者自行前往拿取而參與販賣行為之方式，在愛國東路與杭州南路口等地，以高
    於己○○販入之價格即一小包（重量不詳）新台幣（下同）三千元、四千元，販
    賣安非他命予杜利賢三次；以高於其販入之價格即一小瓶（經送檢驗淨重二點五
    五公克、瓶重六七點二五公克，起訴書誤為毛重七公克、淨重四．一公克）八千
    元，販賣予鄭正星一次；以高於販入之價格即一公克二千元，販賣予甲○○十餘
    次；以高於其販入之價格四千元、六千元及一萬五千元，販賣予林義雄三次；以
    高於其販入之價格即一小包（重量不詳）一千元，販賣予乙○○三次；己○○則
    以半價價格販賣安非他命予戊○○多次，做為戊○○幫忙販賣安非他命之代價，
    嗣於八十六年五月十二日夜間十一時許，警方在台北市○○○路一七○巷三弄三
    號戊○○住處查獲戊○○、鄭正星、甲○○、杜利賢四人，並在鄭正星身上取出
    該日中午鄭正星向己○○以八千元販入之安非他命一瓶。嗣於八十六年七月三十
    一日十八時許，在台北縣三重市○○路一九九之二六號因己○○涉犯強盜案件、
    八十六年十月二十四日及同月二十九日因乙○○供出而分別查獲上情。
二、案經台北市政府警察局中山分局移送臺灣臺北地方法院檢察署檢察官偵查起訴及
    臺灣板橋地方法院檢察署檢察官自動檢舉、臺北市政府警察局中山分局、松山分
    局移送臺灣板橋地方法院檢察署檢察官移請併案審理。
    理  由
一、上訴人即被告己○○否認有販賣安非他命之犯行，辯稱伊係以鑽戒典當後，向綽
    號「小胖」之人買安非他命，分給大家共同吸用，並未販賣云云。惟查，被告己○○確有非法販賣安非他命之事實，業據證人杜利賢於警訊時供稱，曾於八十六
    年四月中旬，在台北市○○○路一七○巷三弄三號內（即戊○○住處），向被告
    己○○買四千元安非他命，最後一次在八十六年四月底，前後共買過三次，每次
    是三千元至四千元不等等語（見八十六年度偵字第一一五一八號卷第九頁背面）
    ；證人甲○○於警訊時供稱，是戊○○替「黑肉」販賣安非他命，並提供場所（
    見八十六年度偵字第一一五一八號卷第四頁）；甲○○於偵訊時供稱：「有人要
    ，就跟己○○聯繫，廖某通知秦某（指戊○○），秦某帶東西過去。」戊○○聽
    後亦稱：「知道（是安非他命），因為我沒錢，我幫他送去，廖某會算我便宜一
    點，以半價算。」（見八十六年度偵字第一一五一八號卷第四五、八０、八一頁
    ）。甲○○於原審更明確供稱，是跟己○○買的，會不定時到愛國東路，有時打
    呼叫器與己○○聯絡，是從八十六年四月間開始，己○○賣的安非他命一公克兩
    千元，因為錢不夠，就買一千元的安非他命，所以才在警訊時供稱買一千元到一
    千五百元之安非他命，戊○○是己○○跑腿，可能買安非他命比較便宜，戊○○
    不幫忙收錢，但是會幫己○○送安非他命，是向己○○買的（按甲○○於警訊時
    僅簡略供稱，向秦吉微買十餘次，但由其於原審所供，戊○○僅負責送貨，實際
    是向己○○買，甲○○於原審明確之供述，見原審第一卷第一五四頁反面、第一
    五五頁）；證人林義雄於檢察官偵訊時供稱，八十六年三、四月間在台北市○○○路一七○巷三弄三號向己○○買過，分別買六千元、四千元及一萬五千元（臺
    灣板橋地方法院檢察署八十六年度偵字第一六四五九號影印卷第三十四頁反面、
    三十五頁），林義雄於台灣台北地方法院檢察署八十七年偵字第二八三五號案警
    訊時亦供稱，是向「黑肉」購買，每小包五千元（見該卷第十一頁反面，林義雄
    此部分供述之五千元，與其於警訊之供述金額不符，應以其於警訊之初供明確較
    為可採）；證人乙○○於警訊中供稱自八十六年六月間開始向綽號「黑肉」之己○○，以一千元向其購買安非他命，前後共三次（臺灣板橋地方法院檢察署八十
    六年度偵字第二二八五三號卷第八頁背面）；證人戊○○於偵查時亦供稱可以半
    價向己○○購買安非他命等語（八十六年度偵字第一一五一八號卷第八一頁）甚
    詳，甚而八十六年五月十二日為警查獲時，在鄭正星身上所扣得之安非他命一瓶
    ，係當日下午二時許，被告己○○在戊○○住處，以八千元賣予鄭正星，亦經鄭
    正星於警訊時供甚詳（八十六年度偵字第一一五一八號卷第七頁背面），並有該
    安非他命扣案可資佐證，該結晶物經送鑑定確係安非他命（淨重二點五五公克、
    瓶重六七點二五公克，原判決逕以起訴書引警方移送書及附於原審一卷三九頁之
    贓證物品清單所載即認毛重七公克、淨重四點一公克至有未洽) ，此有法務部調
    查局九十年四月十七日陸(一)字第九００一七八九一一檢驗通知書附於本院卷可
    稽。杜利賢、鄭正星、甲○○、林義雄、乙○○及戊○○皆不約而同指述被告購
    買安非他命，且戊○○、鄭正星、甲○○、杜利賢四人於八十六年五月十二日夜
    間十一時許，在台北市○○○路一七○巷三弄三號戊○○住處，同時被警方查獲
    ，警方並在鄭正星身上起出安非他命一瓶，足見被告確有販賣安非他命予杜利賢
    、鄭正星、甲○○、林義雄、乙○○及戊○○等人，至於杜利賢、鄭正星、甲○○、林義雄、乙○○及戊○○就買入之數量金額雖前後供述稍有不符，但彼等所
    供在戊○○住處向被告購買安非他命，戊○○負責送貨等重要情節均一致，顯見
    被告確有連續販賣安非他命之情，杜利賢、鄭正星、甲○○、林義雄、乙○○及
    戊○○等人所供之次數、金額稍有不符，並不影響本院對事實之認定，爰以彼等
    最明確之供述為被告販賣安非他命之次數及金額。至原審審理時鄭正星改稱係透
    過己○○買安非他命；戊○○稱伊另有安非他命來源；本院前審調查時林義雄改
    稱因己○○有錢，請他去拿安非他命，以後有錢我們再給他；乙○○於本院調查
    時供稱，沒有向己○○買安非他命等語，無非事後迴護被告己○○之詞，均不足
    採信。又被告因遭戊○○、林義雄向警方指認販賣安非他命，心生報復，於八十
    六年年七月二十二日強押戊○○、林義雄等人之犯行業經判刑確定，有本院八十
    七年度上更(一)字第四四七號刑事判決一分在卷可憑（見本院前審卷第七十九頁至
    第八十六頁頁）。末查，販賣安非他命係違法行為，非可公然為之，亦無公定之
    價格，不論任何包裝，均可任意分裝增減分量，而每次買賣之價格，亦可能隨時
    依雙方間之關係深淺、資力、需求量及對行情之認知、來源是否充裕、查緝是否
    嚴緊，購買者被查獲時供述購買對象之可能性風險之評估等，因而異其標準，並
    機動調整，非可一概而論，販賣之利得除經坦承犯行或價量俱臻明確外，委難查
    得實情，販賣之人從價差或量差中牟利方式雖異，其意圖營利之非法販賣行為則
    一；因本案被告己○○未承認販賣犯行，致無法查得其販賣之實際利得，惟被告
    己○○與杜利賢、甲○○、鄭正星、林義雄、乙○○非屬至親，當無可能甘冒重
    典而按購入價格轉售而毫無利得，是被告有營利之意圖，灼然明甚。被告於本院
    審理時辯稱，伊於八十六年四月至七月間在馬偕醫院竹圍分院工作，不可能於是
    時販賣安非他命云云。微不論被告前未曾以此為辯，且證人丁○○供稱，被告與
    其在一起工作，應該沒有賣安非他命，乃係丁○○個人推測之詞。又馬偕醫院九
    十年六月二十日馬院新工字第九０一一九二號函稱，無法確認己○○是否受僱於
    東帝士營造股份有限公司在該院施工，被告要求傳訊其上包丙○○，以證明其於
    前揭時間在工作，但本院依被告陳報之地址傳訊，傳票遭以查無此人退回，被告
    亦未再陳報丙○○之地址請求再傳訊，被告請求傳訊王伯達，但王伯達並非於前
    述時間與戊○○等人一起被捕，其所供亦與本案情節無關，皆難採為有利被告之
    認定；再戊○○於本院調查時仍稱，有向被告買安非他命，且被告在伊住處賣安
    非他命予杜利賢、鄭正星、甲○○、乙○○、林義雄等人。雖戊○○於本院調查
    時否認以半價向被告購買安非他命，亦否認有替己○○送貨（安非他命），供稱
    只是有此計劃，但沒有這樣做云云。惟此與其警訊之初供及甲○○之供述不符，
    且秦吉微於警訊之供述，乃是已實現之事實，並非尚未實現者，戊○○於本院調
    查時供稱，這只是計劃，尚未做云云，應係避就之詞。再被告大部分在戊○○住
    處販賣安非他命，若非對戊○○有利，戊○○怎會容許被告在其住處販賣安非他
    命，足見秦吉微及甲○○於警訊之初供與事實相符，足堪採信。而戊○○基於幫
    助己○○販賣安非他命之犯意，提供其住處為場所，又為己○○送貨（安非他命
    ），該送貨之行為即係販賣行為之一部分，自係基於幫助他人犯罪之意思，參與
    犯罪構成要件之行為，應論以共犯之責，綜上所述，被告所辯不足採信，本案事
    證明確，被告犯行堪以認定。
二、查安非他命業經行政院衛生署於七十九年十月九日以衛署藥字第九○四一四二號
    公告，列為化學合成類麻醉藥品，依麻醉藥品管理條例第十三條規定，不得非法
    吸用、販賣，並有處罰之規定，被告行為後，毒品危害防制條例，業於八十七年
    五月二十日修正公布，並於同年五月二十二日生效施行，該條例將安非他命列為
    第二級毒品，其第四條第二項就販賣第二級毒品，規定處無期徒刑或七年以上有
    期徒刑，得併科新台幣七百萬元以下罰金，較之麻醉藥品管理條例第十三條之一
    第二項第一款販賣安非他命，處五年以上有期徒刑，得併科五萬元以下罰金之規
    定，顯對被告己○○不利，依刑法第二條第一項但書之規定，比較新舊法適用之
    結果，以舊法較有利於被告己○○，應適用舊法之規定處罰。核被告己○○所為
    ，係犯麻醉藥品管理條例第十三條之一第二項第一款之販賣安非他命罪。被告與
    戊○○二人間，有犯意之聯絡及行為之分擔，均為共同正犯。被告己○○販賣安
    非他命前，非法持有安非他命之低度行為，為販賣安非他命之高度行為所吸收，
    不另論罪。又被告多次販賣安非他命之犯行，時間密接，所犯構成要件相同，顯
    係基於概括犯意為之，為連續犯，論以一罪，並加重其刑。又被告己○○有事實
    欄所載論罪科刑之情形，並於八十五年十一月十六日執行完畢，有台灣高等法院
    檢察署刑案紀錄簡覆表一紙在卷可稽，其於五年內再犯本件有期徒刑以上之罪，
    為累犯，應加重其刑，前述刑之加重，有二加重原因，依刑法第七十條規定，遞
    加之。
三、原審對被告論罪科刑，固非無見，惟查：(一)戊○○應有基於幫助己○○販賣安非
    他命之意思，參與販賣安非他命要件之行為，原判決未認定戊○○為共犯，(二)被
    告售予鄭正星而被查扣之安非他命淨重二點五五公克，瓶重六七點二五公克 (已
    如前查證) ，原審予以誤載，均有未洽，被告提起上訴，仍執陳詞，否認犯罪，
    固無可採，惟原判決關於被告部分既有可議，應予撤銷改判，審酌被告犯罪之動
    機、目的、手段、所生危害及犯罪後態度等一切情狀，判處被告有期徒刑六年。
    至於在鄭正星身上查獲之安非他命，係被告販賣予鄭正星之物，已屬鄭正星所有
    而非被告所有，應於鄭正星部分宣告沒收，毋庸於本案再為沒收之宣告，併此敘
    明。
四、公訴意旨另以：被告己○○自八十六年四月間起至八十六年五月十二日下午二時
    許在愛國東路與杭州南路口，以每公克一千元至一千五百元不等，販售安非他命
    予陳高德，因認被告己○○此部分亦涉犯麻醉藥品管理條例第十三條之一第二項
    第一款販賣安非他命之罪嫌云云。按犯罪事實應依證據認定之，無證據不得推定
    其犯罪事實，刑事訴訟法第一百五十四條定有明文。經查，證人陳高德於警訊時
    供稱，於八十六年五月十一日十五時至十六時，在台北市○○○路與杭州南路口
    ，向綽號「黑肉」男子調一小包安非他命等語（八十六年度偵字第一一五一八號
    卷第十五頁），於原審審理時即證稱伊未向己○○買過安非他命，所謂調貨之意
    是沒有的人就分一點吸用，不一定有金錢交易，與己○○是在一起吸食等語（見
    原審卷(三)第八十頁正反面），是以陳高德自始即未供稱以若干價錢向被告己○○
    購買安非他命，被告己○○亦否認有販賣安非他命予陳高德之犯行，惟承認陳高
    德有吸過伊之安非他命，尚難因而即認被告己○○有販賣安非他命予陳高德之行
    為，被告己○○應係於八十六年五月十一日無償轉讓安非他命予陳高德，並非販
    賣安非他命予陳高德；惟查被告己○○於八十六年三、四月間因無償轉讓安非他
    命予沈正約五次，經台灣士林地方法院判處有期徒刑六月，經上訴本院、最高法
    院駁回上訴，於八十七年九月十六日確定，有台灣高等法院檢察署刑案紀錄簡覆
    表、被告全國前案紀錄表及台灣士林地方法院八十六年度訴字第一○九五號判決
    各一份在卷可稽，被告己○○所為轉讓安非他命予陳高德之犯行，與前揭轉讓安
    非他命予沈正約之犯行，時間密接，構成要件相同，顯係基於概括犯意為之，為
    連續犯，應為前開確定判決既判力效力所及，惟公訴人認此部分與前揭被告己○○論罪科刑部分有連續犯裁判上一罪之關係，爰不另為免訴之諭知。
據上論斷，應依刑事訴訟法第三百六十九條第一項前段、第三百六十四條、第二百九
十九條第一項前段，麻醉藥品管理條例第十三條之一第二項第一款，刑法第十一條前
段、第二條第一項但書、第二十八條、第五十六條、第四十七條，判決如主文。
本案經檢察官沈明彥到庭執行職務。
中    華    民    國      九十    年       十       月        三十一    日
                             臺灣高等法院刑事第二十二庭
                                 審判長法  官  許  正  順
                                       法  官  胡  方  新
                                       法  官  林  明  俊
右正本證明與原本無異。
如不服本判決應於收受送達後十日內向本院提出上訴書狀，其未敘述上訴之理由者並
得於提起上訴後十日內向本院補提理由書（均須按他造當事人之人數附繕本）。
                                       書記官  蕭  進  忠
中    華    民    國      九十    年       十       月       三十一     日
附錄：本案論罪科刑法條全文
麻醉藥品管理條例第十三條之一
違反前條之規定，其屬於第二條第一款至第三款之麻醉藥品者，應分別依法處罰。
違反前條之規定，其屬於第二條四款之麻醉藥品者，依左列規定處罰：
一、非法輸入、製造、運輸、販賣者，處五年以上有期徒刑，得併科五萬元以下罰金
    。
二、意圖販賣而非法持有者，處三年以上十年以下有期徒刑，得併科三萬元以下罰金
    。
三、意圖營利而非法為人施打者，處五年以下有期徒刑，得併科二萬元以下罰金。
四、非法施打、吸用者，處三年以下有期徒刑、拘役或一萬元以下罰金。
五、非法持有者，處二年以下有期徒刑、拘役或五千元以下罰金。
前項第一款之未遂犯罰之。
犯第二項第四款之罪有癮者，應由審判機關先行指定相當處所勒戒。經勒戒斷癮後再
犯者，加重本刑至三分之二。


司法院資訊處製作；財團法人民間司法改革基金會備份。
